【裁判字號】    91,訴,3362
【裁判日期】    920618
【裁判案由】    營利事業所得稅
【裁判全文】
臺北高等行政法院判決                            九十一年度訴字第三三六二號
                              .
  原      告  正德防火工業股份有限公司
  代  表  人  甲○○○董事長.
  被      告  財政部台北市國稅局
  代  表  人  張盛和（局長）
  訴訟代理人  乙○○
右當事人間因營利事業所得稅事件，原告不服財政部中華民國九十一年六月二十一日
台財訴字第○九○○○三一七三七號訴願決定（案號：第00000000號），提
起行政訴訟。本院判決如左：
    主  文
原告之訴駁回。
訴訟費用由原告負擔。
    事  實
一緣原告民國（下同）八十二年度營利事業所得稅結算申報，原經被告依書面審查暫
  行核定全年所得額為新台幣（下同）五、四九一、六○一元。嗣經財政部八十五年
  十月十一日台財稅第八五二○○九八五三號函通報查獲原告當年度無進貨事實而虛
  列成本費用計一○、三七九、○四七元、為股東個人投保險費計四三三、八七○元
  及向銀行借款，重複列報利息支出計六七一、六六六元。由被告審理結果，變更核
  定全年所得額為一六、九七六、一八四元，除補徵稅額二、八七一、一四六元外，
  並處○‧八倍漏稅罰計二、二一○、一○○元。原告不服，申請復查。經被告設算
  購地利息資本化計四、六○○、二一○元，調減利息支出四、六○○、二一○元，
  爰重核所得額為二一、五七六、三九五元。其後再依財政部北區國稅局通報購地利
  息應予資本化計一○、八八七、六一四元及因更正資產負債科目影響本期損益，而
  調增所得額二、三八三、六六八元，致重核變更核定全年所得額為三四、八四七、
  六七七元。原告不服，再申請復查，經被告併案審查結果，於九十年三月二十日以
  財北國稅法字第九○○○八三四九號復查決定書駁回申請，遂就虛列成本及費用一
  ○、三七九、○四七元及設算利息資本化部分，提起訴願，經財政部訴願決定，除
  將原處分（復查決定）關於利息資本化部分撤銷，著由被告另為處分（此部分經被
  告重為復查決定結果，以九十一年七月二十九日財北國稅法字第○九一○二二三八
  五八號復查決定書，准予追認利息支出一○、八八七、六一四元，其餘部分，未准
  變更，原告仍不服，另案提起訴願中）外，其餘訴願駁回，原告仍表不服，就訴願
  駁回部分，向本院提起行政訴訟。
二兩造聲明：
  (一)原告聲明：原告經合法通知，未於言詞辯論期日到場，依其起訴狀及準備程序期
    日之聲明及主張如后：
    訴願決定及原處分關於「虛列成本費用及罰鍰」部分均撤銷。
  (二)被告聲明：如主文所示。
三兩造爭點：
  原告主張其與瑜得實業股份有限公司（下稱瑜得公司）於八十二年間購買贈品及支
  付佣金之兩筆交易，於財政部賦稅署稽核組查核時，原告雖出具說明書同意剔除，
  惟實際上原告結算申報時已自行剔除購買贈品數額，然被告竟依說明書全額核定，
  補徵稅額並裁處重罰，致原告權益嚴重受損，顯有違誤，是否可採？
  (一)原告主張之理由：
    1.查原告與瑜得公司於八十二年的兩筆交易於財政部賦稅署稽核組查核時，被列
      為協商剔除標的（包含原告於前面結算申報已自行剔除八、○○○、○○○元
      部分），然被告後段的處理卻嚴重偏離協商之實體內容，刻意扭曲、忽略，致
      造成原告權益嚴重受損。謹就原告與瑜得公司之交易事實，經雙方取得諒解，
      得以揭露及說明部分，並檢附交易當時之佣金部分的合約及原處分之違法性，
      提起本訴訟。
    2.佣金部分：
      (1)原告於八十年進行規劃中國石油股份有限公司（下稱中油公司）消防標購案
        ，內容包含消防工程及消防車兩部分，作業初期因對該標購案規格、部分特
        殊器材海外製造廠供應商及作業環境的不了解、不熟悉，遂透過商場友人介
        紹瑜得公司沈老板作規劃顧問，此為雙方商業往來的起因。
      (2)鑑於雙方於商場的經營態度都秉持正當、正派，對商業智慧財產權尊重的理
        念一致，經雙方協商簽訂顧問合約以規範雙方的權利義務關係，此乃雙方建
        立商業合作的基礎。
      (3)該部分標購案共取得中油公司合約價額二二、五四○、○○○元，依約定共
        支付佣金二、三七○、○○○元，瑜得公司並開立統一發票前來原告處請款
        結案。
      (4)該部分取得之中油公司採購合約及原告與瑜得之顧問合約，謹檢附備查。
    3.購入電子產品（贈禮品）部分：
      (1)因有前項的雙方商業合作關係，於八十二年約第二季時，瑜得公司沈老板希
        望原告購置其公司一批庫存的電子產品（贈禮品類），且得以優惠價額售出
        ，原告因有前項的良好合作關係，且原告亦因如后的理由需用到大量的贈禮
        品：
        經常性辦理大型消防訓練。
        原告之代表人長期擔任台灣區消防公會理事長，須親赴北、中、南各區參
          加研習會、理監事會、會員大會等，以廣泛服務同業。
      (2)因此原告對贈禮品的需求量很大，遂同意整批購入，作為各分會拜訪及大、
        小型會議贈禮品之用。
      (3)該部分交易金額為八、○○○、○○○元，交易程序則依通常之商業習慣執
        行完成。但年底結算申報時，因交際費科目超過營利事業所得稅查核準則限
        額之規範，因此已整筆自行剔除。
    4.原處分之適法性部分：
      (1)查本件於八十五年八、九月間財政部賦稅署第五組查核時，終期結案乃是依
        「稅捐稽徵機關稅務案件協談作業要點」進行協商作業，列案「說明書」及
        「談話筆錄」乃是應稽核組要求下的協商產物，因此本件乃係協談後的結果
        。
      (2)當時協談結果，乃是由原告書立「說明書」，說明承認取得非實際進貨對象
        「瑜得公司」的進項發票，金額計一○、三七九、○四七元（且其中已於結
        算申報自行剔除八、○○○、○○○元），稽核組則謂儘可能於簽核文件中
        建議從低裁罰。
      (3)其中於前所書立之「說明書」及「談話筆錄」中所書列之「非實際進貨對象
        」，乃當其時稽核組謂「儘速明確結案」的協商要求。
      (4)依「協談要點」第十三條：達成之協談結果，對稽徵機關及納稅義務人並無
        拘束力，僅供雙方參考；但除協談之成立係以詐術或其他不正當方法達成者
        ，或之後又發現新事實或新證據，足以影響課稅的增減者外，稽徵機關應儘
        量遵照協談結果辦理。是以當時的協談結果，乃是原告被要求配合作「部分
        剔除」，而後被告計算稅額時，卻又刻意漏列原告已整筆自行剔除之八、○
        ○○、○○○元部分，致惡意採行以全額一○、三七九、○四七元計算之，
        實屬錯誤，而後竟再以此全額計算之稅額再處以○‧八倍的罰鍰，實已嚴重
        扭曲當時協商之實體內容。
      (5)謹就雙方取得諒解，得以揭露及說明部分，檢附交易當時之佣金部分的合約
        ，以供鈞院依事實證據重為量裁。
    5.綜上所述，賦稅署稽核組營利事業所得稅所得額調整之核定部分，乃是被告以
      超乎當時稽核組之協商結果及刻意漏列原告已自行剔除之部分金額，且再處以
      重罰，人民有被政府惡意訛騙之情，謹舉實證期望依實際交易狀況判決撤銷原
      處分，重為合法之處分。
  (二)被告主張之理由：
    1.虛列成本及費用部分：
      本件原告係經營消防器材買賣、製造及承包工程等業務，八十二年度營利事業
      所得稅結算申報，原經被告核定所得額五、四九一、六○一元。嗣經財政部賦
      稅署查獲原告當年度無進貨事實而取得瑜得公司所開發票，涉嫌虛列成本費用
      計一○、三七九、○四七元、為股東個人投保險費計四三三、八七○元及向銀
      行借款，重複列報利息支出計六七一、六六六元。移由被告審理結果，變更核
      定全年所得額為一六、九七六、一八四元。原告不服，主張（一）佣金二、三
      七九、○四七元部分：因於八十年進行規劃中油公司消防標購案，內容包含消
      防工程及消防車兩部分，作業初期因對該標購案規格，部分特殊器材海外製造
      廠供應商及作業環境的不了解、不熟悉，遂透過商場友人介紹瑜得公司沈老板
      作規劃顧問，依標購款二二、五四○、○○○元支付佣金二、三七○、○○○
      元，並開立統一發票。（二）購入電子贈品八、○○○、○○○元部分，因有
      前項合作關係，於八十二年約第二季時瑜得公司沈老板告知其公司有一批庫存
      電子產品，得以優惠會售出，又因經常性辦理大型消防訓練，致對贈品的需求
      不小，遂答應整批購入，作為贈品之用，該部分已於結算申報時因交際費限額
      問題，而自行剔除，自無營所稅調整重核的處理方案等語，申經被告復查決定
      略以，經查本件原告虛列成本費用之事證明確，有財政部八十五年十月十一日
      台財稅第八五二○○九八五三號函送原告八十五年九月十六日所具致財政部賦
      稅署稽核組之說明書：「（一）原告八十二年度無進貨事實，但取得瑜得公司
      所開發票，其進項金額計一○、三七九、○四七元，營業稅額五一八、九五三
      元，原告將其中八、○○○、○○○元列報於營業成本，其餘二、三七九、○
      四七列報於佣金支出，致虛列當年度成本及費用，並短報當年度營利所得一○
      、三七九、○四七元，原告願依法補稅並接受處罰。」及談話紀錄可稽，況與
      本件同一違章事實之營業稅補徵行政救濟案，業經最高行政法院（八十九年七
      月一日改制前為行政法院）於八十九年四月二十日以八十九年度裁字第五四三
      號裁定駁回原告之訴，是原核定尚無不合，乃駁回其復查之申請。原告除復執
      陳詞外，並訴稱其中於前所書立之「說明書」及「談話筆錄」中所書列之「無
      進貨事實」乃當時稽核組謂「儘速明確結案」的協商要求，依協談要點第十三
      條：達成之協談結果，對稽徵機關及納稅義務人並無拘束力，僅供雙方參考等
      語，資為爭執，提起訴願，經訴願決定以：第查原告上開談話紀錄、說明書，
      倘得以證明待證事實者，即具證據力；原告既未舉證有出諸非自由意志，如強
      暴、脅迫、利誘、詐欺、違法拘押，或其他不正當之方法所為之具體事證，自
      得採為系爭違章事實之證據；又原告亦未對其訴稱理由提示具體事證以實其說
      ，從而所訴各節，核無足採。而駁回其訴願，茲原告仍表不服，復執陳詞提起
      行政訴訟，核不足採。
    2.罰鍰部分：
      本件原告八十二年度營利事業所得稅結算申報，虛列成本費用計一○、三七九
      、○四七元（虛列成本八、○○○、○○○元、虛報佣金支出二、三七九、○
      四七元）及利息費用六七一、六六六元，合計一一、○五○、七一三元。案經
      財政部賦稅署查獲，有談話紀錄等相關資料、說明書影本附案可按，違章事證
      明確，業如前述。被告初查依所得稅法第一百十條第一項規定，按所漏稅額處
      ○‧八倍罰鍰計二、二一○、一○○元（計至百元止），復查決定未准變更訴
      願決定，予以駁回，揆諸相關規定，洵無違誤。
    理  由
一本件原告經合法通知，無正當理由，未於言詞辯論期日到場（參見其九十二年六月
  三日聲請狀，足證其已合法收受言詞辯論期日通知，所稱身體微恙，既無醫師證明
  ，且身體僅係微恙，尚非不能親自或委任訴訟代理人出庭），核無行政訴訟法第二
  百十八條規定準用民事訴訟法第三百八十六條所列各款情形，爰依同上準用民事訴
  訟法第三百八十五條第一項前段規定，准被告之聲請，由其一造辯論而為判決，合
  先說明。
二按「營利事業所得之計算，以其本年度收入總額減除各項成本費用、損失及稅捐後
  之純益額為所得額。」、「納稅義務人已依本法規定辦理結算申報，但對依本法規
  定應申報課稅之所得額有漏報或短報情事者，處以所漏稅額兩倍以下之罰鍰。」分
  別為所得稅法第二十四條第一項及第一百十條第一項所明定。
三本件原告八十二年度營利事業所得稅結算申報，原經被告依書面審查暫行核定全年
  所得額為五、四九一、六○一元。嗣經財政部通報查獲原告當年度無進貨事實而虛
  列成本費用計一○、三七九、○四七元、為股東個人投保險費計四三三、八七○元
  及向銀行借款，重複列報利息支出計六七一、六六六元。由被告審理結果，變更核
  定全年所得額為一六、九七六、一八四元，除補徵稅額二、八七一、一四六元外，
  並處○‧八倍漏稅罰計二、二一○、一○○元。原告不服，申請復查。經被告設算
  購地利息資本化計四、六○○、二一○元，調減利息支出四、六○○、二一○元，
  爰重核所得額為二一、五七六、三九五元。其後再依財政部北區國稅局通報購地利
  息應予資本化計一○、八八七、六一四元及因更正資產負債科目影響本期損益，而
  調增所得額二、三八三、六六八元，致重核變更核定全年所得額為三四、八四七、
  六七七元。原告不服，再申請復查，經被告併案審查，決定駁回，遂就虛列成本及
  費用一○、三七九、○四七元及設算利息資本化部分，提起訴願，經財政部訴願決
  定，除將原處分（復查決定）關於利息資本化部分撤銷，著由被告另為處分（此部
  分經被告重為復查決定結果，以九十一年七月二十九日財北國稅法字第○九一○二
  二三八五八號復查決定書，准予追認利息支出一○、八八七、六一四元，其餘部分
  ，未准變更，原告仍不服，另案提起訴願中）外，其餘訴願駁回，原告仍表不服，
  對訴願駁回部分，起訴主張其與瑜得公司於八十二年間購買贈品及支付佣金之兩筆
  交易，於財政部賦稅署稽核組查核時，原告雖出具說明書同意剔除，惟實際上原告
  結算申報時已自行剔除購買贈品數額，然被告竟依說明書全額核定，補徵稅額並裁
  處重罰，致原告權益嚴重受損，顯有違誤，詳如其起訴狀事實欄所載理由等語。
三查原告係經營消防器材買賣、製造及承包防火工程等業務，其八十二年度營利事業
  所得稅結算申報，原經被告依書面審查暫行核定全年所得額五、四九一、六○一元
  ，嗣經財政部賦稅署查獲發現原告當年度無進貨事實而虛列成本費用計一○、三七
  九、○四七元，為股東個人投保險費計四三三、八七○元，及向銀行借款重複列報
  利息支出計六七一、六六六元，此有原告八十五年九月十六日出具之說明書及原告
  委任其財務部經理郭貴蓉同日在賦稅署稽核組之談話筆錄附原處分卷第二十一頁至
  第二十七頁可稽，且同一事實違反營業稅法部分之行政爭訟，業經財政部再訴願決
  定駁回後，提起行政訴訟，經最高行政法院裁定原告之訴駁回確定在案，亦有再訴
  願決定書及最高行政法院八十九年度裁字第五四三號裁定在卷可憑，違章事證明確
  ，則被告審理結果，變更核定全年所得額為一六、九七六、一八四元，除補徵稅額
  二、八七一、一四六元外，並處○‧八倍漏稅罰計二、二一○、一○○元。原告不
  服，申請復查。經被告設算購地利息資本化計四、六○○、二一○元，調減利息支
  出四、六○○、二一○元，爰重核所得額為二一、五七六、三九五元。其後再依財
  政部北區國稅局通報購地利息應予資本化計一○、八八七、六一四元及因更正資產
  負債科目影響本期損益，而調增所得額二、三八三、六六八元，致重核變更核定全
  年所得額為三四、八四七、六七七元。原告不服，再申請復查，經被告併案審查結
  果，於九十年三月二十日以財北國稅法字第九○○○八三四九號復查決定書駁回申
  請，該復查就有關虛列成本、費用及罰鍰之決定，核無違誤。至於原告訴稱：上開
  說明書及談話筆錄並無拘束力，且實際上原告結算申報時已自行剔除購買贈品數額
  八、○○○、○○○元，被告竟忽略實情，補稅並重罰，顯有違誤乙節。惟查上開
  說明書及談話筆錄均係本於自由意志之說明陳述，自具證據力，且原告原委任之訴
  訟代理人黃建豪對上開說明書及談話筆錄承認虛列成本及費用亦不爭執，經記明筆
  錄在卷可憑，原告復未能具體舉證其結算申報時已自行剔除購買贈品數額，所訴洵
  不足採。
四綜上說明，本件被告對原告八十二年度有關虛列成本、費用所為補稅及罰鍰處分，
  俱無違誤，訴願決定，予以維持，亦無不合，原告起訴意旨，非有理由，應予駁回
  。
五據上論結，本件原告之訴為無理由，依行政訴訟法第九十八條第三項前段、第二百
  十八條，民事訴訟法第三百八十五條第一項前段，判決如主文。
中      華      民      國    九十二    年      六      月     十八     日
                            臺 北 高 等 行 政 法 院  第 一 庭
                                           審 判 長  法    官  王立杰
                                                     法    官  王碧芳
                                                     法    官  黃本仁
右為正本係照原本作成。
如不服本判決，應於送達後二十日內，向本院提出上訴狀並表明上訴理由，如於本判
決宣示後送達前提起上訴者，應於判決送達後二十日內補提上訴理由書（須按他造人
數附繕本）。
中      華      民      國    九十二    年      六      月     二十     日
                                                     書 記 官  姚國華


司法院資訊處製作；財團法人民間司法改革基金會備份。
